【裁判字號】    98,審事聲,47
【裁判日期】    980623
【裁判案由】    聲明異議
【裁判全文】
臺灣高雄地方法院民事裁定            98年度審事聲字第47號
異  議  人  甲○○
相  對  人  景旺企業有限公司
法定代理人  乙○○
上列異議人對於本院民事執行處司法事務官中華民國98年5 月5
日就96年度執字第85552 號清償債務強制執行程序所為之裁定提
出異議，茲本院裁定如下：
    主  文
異議駁回。
    理  由
一、按司法事務官辦理下列事務：... 二拘提、管收以外之強制
    執行事件，法院組織法第17條之2 第1 項第2 款定有明文。
    又強制執行事件，由法官命書記官督同執達員辦理之；當事
    人或利害關係人，對於執行法院強制執行之命令，或對於執
    行法官、書記官、執達員實施強制執行之方法，強制執行時
    應遵守之程序，或其他侵害利益之情事，得於強制執行程序
    終結前，為聲請或聲明異議；前項聲請或聲明異議，由執行
    法院裁定之，強制執行法第3 條、第12條第1 項、第2 項亦
    有明文。職是，司法事務官就當事人或利害關係人所為之聲
    請或聲明異議，自得予以裁處。次按當事人對於司法事務官
    處理事件所為之終局處分，得於處分送達後10日之不變期間
    內，以書狀向司法事務官提出異議；司法事務官認異議為無
    理由者，應送請法院裁定之，民事訴訟法第240 條之4 第1
    項前段、第2 項定有明文。又此規定依強制執行法第30條之
    1 ，於強制執行程序準用之。
二、異議意旨略以：伊已將系爭廠房（詳如後述）讓售予案外人
    林振環、王家樑，故系爭廠房之所有權已非屬伊所有，相對
    人不得聲請鈞院查封拍賣；又系爭廠房於第3 次拍賣未經拍
    定，當時金融風暴正處於谷底，惟迄至應買人張桓魁於民國
    98年4 月13日表示願依原拍賣條件應買之時，已有相當期間
    ，現不動產之價格已有相當回升，原定拍賣價格顯然過低，
    且此為顯著周知之事實，惟原裁定認伊應負舉證之責，尚屬
    有誤；再者，強制執行法第95條所定「詢問」，應屬效力規
    定，即若債權人或債務人表示不同意第三人應買，並已提出
    具體理由，執行法院即當予以處理等語。
三、緣債權人高雄縣大寮鄉農會前聲請對異議人所有坐落高雄縣
    大寮鄉○○段815 、818 、819 、820 、831 、836 地號土
    地及其中818 、819 、820 、831 、836 地號暨同段829 、
    830 地號土地上之未保存登記建物2 棟（即系爭廠房，門牌
    號碼均為高雄縣大寮鄉○○路145 之8 號，地面層面積4750
    .79 平方公尺，區分為A 、B 、C 、D 、E 、F 、G 、H 、
    I 、J 、K 、L 、M 、N 、O 等15間）強制執行，經本院於
    97年5 月26日、98年1 月12日進行第1 、2 次拍賣，均因無
    人應買而流標；嗣該農會於97年9 月8 日撤回執行，經本院
    通知併案債權人即本件相對人，相對人具狀表示請求撤回就
    前揭土地部分之強制執行並就系爭廠房續行拍賣，本院乃於
    98年4 月3 日就系爭廠房以最低價額新台幣（下同）3,047,
    000 元進行第3 次拍賣，復因無人應買而流標；而後本院自
    98年4 月13日起公告應買3 個月，應買人張桓魁於98年4 月
    13日具狀以前揭最低底價應買，經本院發函詢問異議人及相
    對人之意見，異議人具狀表示系爭廠房應不得拍賣且原定拍
    賣價格偏低。以上各情有查封筆錄、鑑價報告、拍賣公告、
    應買公告、承買狀及通知函及異議狀附於本件執行卷宗可稽
    。
四、按未辦保存登記建物之讓與，因不能為移轉登記而不能為不
    動產所有權之讓與，受讓人與讓與人間如無相反約定，讓與
    人係將該建物之事實上處分權讓與受讓人（最高法院67年第
    2 次民事庭庭務會議決定意旨參照），申言之，未辦保存登
    記建物之受讓人於讓與人無相反約定之情形下，僅取得建物
    之事實上處分權，而無從取得所有權。經查，系爭廠房係異
    議人所起造乙節，此為其於96年12月5 日、97年5 月14日陳
    報暨聲明異議狀內自承明確，是該等廠房依法即屬異議人所
    有；而該等廠房既未經保存登記，則其受讓人僅得取得事實
    上處分權，而無從取得所有權。職是，異議人縱將系爭廠房
    讓與案外人林振環、王家樑，林、王兩人僅取得該等廠房之
    事實上處分權，所有權仍歸屬於異議人。又相對人既為異議
    人之債權人，則其請求就異議人所有之系爭廠房予以強制執
    行，於法自無不合。從而，異議人主張相對人不得就系爭廠
    房查封拍賣，要無可取。
五、次按，第2 次減價拍賣而未拍定之不動產，債權人不願承受
    或依法不得承受時，執行法院應於第2 次減價拍賣期日終結
    後10日內公告願買受該不動產者，得於公告之日起3 個月內
    依原定拍賣條件為應買之表示，執行法院得於詢問債權人及
    債務人意見後，許其買受，強制執行法第95條第1 項定有明
    文。又參諸司法院訂頒之辦理強制執行事件應行注意事項第
    54條第1 項明定：依本法第95條第1 項規定，於公告之日起
    3 個月內依原定拍賣條件應買或承受之表示時，如不動產之
    價格已上漲，且債權人或債務人表示反對，執行法院應不准
    應買或承受。質言之，強制執行法第95條第1 項係賦予債權
    人或債務人就應買價格表示意見之機會，以促使執行法院注
    意公告應買期間有無價格明顯上漲之情事，避免執行標的以
    原定拍賣價格出售損及債權人或債務人之利益，故執行法院
    是否准予應買，須併以客觀上有無價格上漲之情及債權人、
    債務人之意見綜合考量，並非單以債權人、債務人之意思為
    斷。經查，系爭廠房係於97年4 月3 日經第3 次拍賣，因無
    人應買而流標，而本院於同年4 月13日起公告應買，且案外
    人張桓魁於同年4 月13日公告首日即具狀表示願予應買，俱
    如前述，是系爭廠房第3 次拍賣流標之時點距張桓魁應買之
    時點僅11日，以此期間之短暫，衡情已難認有不動產價格大
    幅上漲之可能性，況且本院亦查無此期間不動產拍賣價格有
    異議人所謂回升之情，鑑此，執行法院准予張桓魁應買，並
    無違失或不當可言。
六、綜合前述，原裁定駁回異議人之異議，於法並無違誤，異議
    人猶執陳詞指摘原裁定不當，係屬無理由，應予駁回。
七、依強制執行法第30條之1、第3 條、第12條，民事訴訟法第
    240條之4 第3 項後段，法院組織法第17條，裁定如主文。
中    華    民    國    98    年    6     月    23    日
                    民事第二庭  法  官  甯  馨
以上正本係照原本作成。
如不服本裁定應於送達10日內向本院提出抗告狀，並繳納裁判費
新台幣1,000元。
中    華    民    國    98    年    6     月    23    日
                                書記官  蔡靜雯


司法院資訊處製作；財團法人民間司法改革基金會備份。
